臺灣雲林地方法院刑事判決　　　　　　　 99年度訴字第865號
公　訴　人　臺灣雲林地方法院檢察署檢察官
被　　　告　吳梅蓀
選任辯護人　王英傑律師
上列被告因偽造文書等案件，經檢察官提起公訴（99年度偵字第
1535號），被告於準備程序中就被訴事實為有罪之陳述，經本院
告知簡式審判程序之旨，並聽取被告、公訴人與辯護人之意見後
，本院合議庭裁定由受命法官獨任進行簡式審判程序，判決如下
：
    主  文
吳梅蓀犯行使偽造私文書罪，處有期徒刑肆月，如易科罰金，以
新臺幣壹仟元折算壹日。緩刑貳年。偽造之民國98年7 月9 日遺
產分割協議書「立協議書人」欄處所偽造之「吳岡生」署名壹枚
，沒收。
    事  實
一、吳梅蓀與吳岡生係兄弟，緣其等之父吳竹群於民國98年2 月
    7 日去世，遺有位於臺北縣石門鄉（現改制為新北市石門區
    ，以下仍援用原名）頭圍段下員坑小段0000-0000 地號土地
    （權利範圍六分之一），明知其與吳岡生均為吳竹群之法定
    繼承人，對於上開土地有繼承權，而吳岡生因病須住院治療
    ，遂將其印鑑證明、印鑑章交予吳梅蓀，委託其代為辦理吳
    竹群遺產之繼承及不動產共有之登記。詎吳梅蓀為吳岡生處
    理事務，未經吳岡生同意或授權，竟基於行使偽造私文書之
    犯意及意圖為自己不法之利益，於98年7 月9 日至台北縣淡
    水地政事務所，填製內容為「臺北縣石門鄉○○段下員坑小
    段0000-0000 地號土地，權利範圍六分之一由繼承人吳梅蓀
    繼承範圍六分之一」之遺產分割協議書1 份，吳梅蓀復在該
    協議書「立協議書人」欄處簽署吳岡生之姓名，並持前揭吳
    岡生之印鑑章，在該協議書「立協議書人」欄處蓋上吳岡生
    之印文，而偽造該遺產分割協議書，再持上開遺產分割協議
    書，申請辦理上開土地分割繼承所有權移轉登記為吳梅蓀之
    名義，使不知情之承辦公務員將此不實事項登載於其職務上
    所掌之土地登記謄本簿公文書上，而違背其任務之行為，足
    以生損害於吳岡生及地政機關對於不動產登記管理之正確性
    。
二、案經吳岡生訴由臺灣雲林地方法院檢察署檢察官偵查起訴。
    理  由
一、本案被告吳梅蓀所犯之罪係係死刑、無期徒刑、最輕本刑為
    3 年以上有期徒刑以外之罪，其於準備程序就前開被訴事實
    為有罪之陳述，經法官告知簡式審判程式之旨，並聽取被告
    、辯護人與公訴人之意見後，本院認無不得或不宜改依簡式
    審判程序進行之處，爰依刑事訴訟法第273 條之1 第1 項、
    第284 條之1 規定，裁定本件進行簡式審判程序，合先敘明
    。
二、認定犯罪事實所憑證據及理由：
    被告吳梅蓀之犯罪事實，除被告吳梅蓀之自白（見本院卷第
    135 頁）外，並有如下證據可資證明：
(一)、告訴人即被害人吳岡生之證述：
１、告訴人即被害人吳岡生於99年3 月11日之偵訊筆錄（偵卷第
    4488號第16頁至第17頁）
２、告訴人即被害人吳岡生於99年5 月19日之偵訊筆錄（偵卷第
    1535號第9 頁至第10頁）
３、告訴人即被害人吳岡生於99年6 月23日之偵訊筆錄（偵卷第
    1535號第39頁、第40頁至第41頁）
(二)、現金分配表2 紙（偵卷第1535號第18頁至第19頁）
(三)、土地登記申請書檢附繼承系統表、遺產稅免稅證明書及土地
    所有權狀各1 份、印鑑證明書2 份及戶籍謄本3 份（偵卷第
    1535號第22頁至第32頁）。
(四)、遺產分割協議書（偵卷第1535號第30頁）。
(五)、被告及告訴人99年1 月13日、1 月15日、1 月25日對話之錄
    音及譯文（偵卷第1535號第34頁至第37頁、偵卷第4488號第
    10頁至第12頁）。
(六)、臺北縣淡水地政事務所99年12月21日北縣淡地價字第099001
    8228號函檢送該所收件字號98年淡地登字第155790號登記申
    請書原案公務用影本1 份（本院卷第52頁至第63頁）。
(七)、堪信被告吳梅蓀之自白與事實相符，自應依法論科。
三、論罪科刑：
(一)、核被告所為，係犯刑法第216 條、第210 條行使偽造私文書
    罪、同法第214 條使公務員登載不實罪及同法第342 條第1
    項背信罪。又被告於前揭遺產分割協議書內盜蓋告訴人吳岡
    生之印鑑章，且偽造吳岡生之署名，均係用以偽造該遺產分
    割協議書，盜用印章、偽造署名之行為均係偽造私文書之部
    分行為，不另論罪；而被告偽造前揭遺產分割協議書後復持
    以行使，偽造私文書之低度行為應為行使之高度行為所吸收
    ，亦不另論罪。被告將告訴人吳岡生之印鑑章蓋用於前揭遺
    產分割協議書上，當然產生該印鑑章之印文，祇成立盜用印
    章罪，不應再論以盜用印文罪（參照最高法院86年台上字第
    3295號判例意旨）。公訴人認被告成立刑法第217 條偽造印
    文罪嫌，尚有誤會，併此敘明。
(二)、被告同時行使偽造私文書、使公務員登載不實文書及背信等
    犯行之間，具有時間及空間上之重疊關係，應評價為一行為
    觸犯數罪名，而論以刑法第55條之想像競合犯，並從較重之
    行使偽造私文書罪論處。
(三)、爰審酌被告明知其與吳岡生均為吳竹群之法定繼承人，對於
    上開土地有繼承權，理應按其應繼分申辦繼承，詎被告不思
    此為，竟以告訴人吳岡生經合意為單獨繼承人之不實事項為
    由，偽造前揭遺產分割協議書，向地政機關辦理上述土地之
    繼承登記，使地政機關登載此不實之事項於公文書上，並足
    生損害於地政機關登記之正確性及告訴人吳岡生之權益，被
    告犯罪動機及目的固非正當，然念及其於本院審理期間，已
    能坦承犯行，且無非係因一時失慮始觸犯刑章，復於本院審
    理中業與告訴人吳岡生達成和解，此有和解筆錄在卷可稽，
    顯見被告事後尚知彌補渠所造成之損害，兼衡被告之犯罪動
    機、目的、智識程度、家庭經濟狀況等一切情狀，量處如主
    文所示之刑，並諭知易科罰金之折算標準，以資懲儆。
(四)、查被告前未曾犯罪受有期徒刑以上刑之宣告，有臺灣高等法
    院被告前案紀錄表在卷可稽，且被告犯後坦承犯行，而於本
    院審理中顯露悔意，復與告訴人達成和解，業如前述，信被
    告經此偵、審程序及刑之宣告後，應知警惕而無再犯之虞，
    ，本院因認所宣告之刑罰以暫不執行為適當，爰併諭知緩刑
    2 年，以啟自新。
(五)、被告在遺產分割協議書立協議書人欄內偽造之「吳岡生」署
    名1 枚，應依刑法第219 條宣告沒收。至於前開偽造之遺產
    分割協議書，雖係犯罪所用之物，業已因行使而成為地政機
    關之存查歸檔文件，非被告所有；其在該協議書上所盜用「
    吳岡生」真正之印章所蓋之印文，亦非偽造之印文，不在刑
    法第219 條所定必須沒收之列（最高法院48年台上字第113
    號判例意旨參照），均不為沒收之諭知，併此敘明。
據上論斷，應依刑事訴訟法第273 條之1 第1 項、第299 條第1
項前段，刑法第216 條、第210 條、第214 條、第342 條第1 項
、第55條、第41條第1 項前段、第74條第1 項第1 款、第219 條
，刑法施行法第1 條之1 ，判決如主文。
本案經檢察官陳宜君到庭執行職務。
中    華    民    國    100     年    5     月  17    日
                  刑事第二庭  法  官  文昌
以上正本證明與原本無異。
如不服本判決應於收受判決後10日內向本院提出上訴書狀，並應
敘述具體理由；其未敘述上訴理由者，應於上訴期間屆滿後20日
內向本院補提理由書（均須按他造當事人之人數附繕本）。「切
勿逕送上級法院」。
                              書記官  張簡純靜
中    華    民    國   100    年    5     月    17    日
附錄本案論罪科刑法條全文：
中華民國刑法第216 條：
行使第210 條至第215 條之文書者，依偽造、變造文書或登載不
實事項或使登載不實事項之規定處斷。
中華民國刑法第210 條：
偽造、變造私文書，足以生損害於公眾或他人者，處5 年以下有
期徒刑。
中華民國刑法第214 條：
明知為不實之事項，而使公務員登載於職務上所掌之公文書，足
以生損害於公眾或他人者，處3 年以下有期徒刑、拘役或5 百元
以下罰金。
中華民國刑法第342 條：
為他人處理事務，意圖為自己或第三人不法之利益，或損害本人
之利益，而為違背其任務之行為，致生損害於本人之財產或其他
利益者，處5 年以下有期徒刑、拘役或科或併科1 千元以下罰金
。
前項之未遂犯罰之。